臺灣臺中地方法院刑事判決　　　　　　　96年度訴字第1212號
公　訴　人　臺灣臺中地方法院檢察署
被　　　告　丁○○
　　　　　　　　　　（另案於臺灣臺北監獄臺北分監執行中）
指定辯護人　本院公設辯護人庚○○
上列被告因強盜等案件，經檢察官提起公訴（九十六年度偵緝字
第九三八號），本院判決如下：
    主    文
丁○○意圖為自己不法之所有，以強暴方法，至使不能抗拒，而
取他人之物，累犯，處有期徒陸年貳月。
    犯罪事實
一、丁○○前因違反職役職責案件，經國防部中部地方軍事法院
    以九十一年臺審字第二四二號判決有期徒刑十月確定，甫於
    民國九十二年五月十五日執行完畢。又因搶奪及竊盜案經法
    院各判處有期徒刑二年及十月確定，並定應執行刑為有期徒
    刑二年八月，於九十四年六月二十三日縮短刑期假釋，接續
    執行感訓處分，甫於九十五年八月四日交付保護管束，目前
    在保護管束期間。
二、丁○○竟不知悔改，因缺錢花用，復意圖為自己不法之所有
    ，先於九十五年九月三十日上午九時許，至臺中縣大甲鎮某
    地向不知情之丙○○借得車牌號Ｆ九Ｄ─九五五號機車後，
    即以口罩將上開機車之車牌蓋住後，四處找尋作案目標。嗣
    於同日上午十時十五分許，在臺中縣大安鄉○○村○○路西
    邊約五十公尺處，見乙○○單獨一人騎乘機車，認有機可乘
    ，遂騎乘上開機車，自後搶奪乙○○掛在脖子上之金項鍊，
    惟只搶得一小段金項鍊，其餘金項鍊則掉落地上，乙○○並
    因此人車倒地，而跌坐機車旁。丁○○見狀，遂將機車停在
    乙○○前方，下車步行至乙○○旁邊，乙○○見丁○○靠近
    ，即以手護住皮包，丁○○遂基於一貫為自己不法所有取得
    他人財物之犯意，以強行拉扯乙○○斜背在身之皮包，並將
    已跌坐在地上之乙○○行拖拉數公尺之強暴方式，使乙○○
    雙腳膝蓋因而受有擦傷（未據告訴），終至不能抗拒，順利
    將乙○○內有現金新臺幣（下同）八千元、身分證、健保卡
    、印章及行動電話之背包取走後，騎車逃逸，隨即於附近路
    旁取出現金，其餘物品連同皮包則丟棄於水溝，並於翌日即
    九十五年十月一日中午十二時十四分許，將強盜取得之上開
    金項鍊持往臺中縣大甲鎮○○里鎮○路五二之一號「富國珠
    寶銀樓」，向不知情之甲○○變賣得款一千一百七十七元。
二、案經臺中縣警察局大甲分局報告臺灣臺中地方法院檢察署檢
    察官偵查起訴。
    理    由
壹、程序事項
一、按被告以外之人於審判外之言詞或書面陳述，除法律有規定
    者外，不得作為證據。被告以外之人在審判外向法官所為之
    陳述，得為證據；被告以外之人於偵查中向檢察官所為之陳
    述，除顯有不可信之情況外，得為證據；又被告以外之人於
    審判外之陳述，雖不符前四條之規定，而經當事人於審判程
    序同意作為證據，法院審酌該言詞陳述或書面陳述作成時之
    情況，認為適當者，亦得為證據，當事人、代理人或辯護人
    於法院調查證據時，知有第一百五十九條第一項不得為證據
    之情形，而未於言詞辯論終結前聲明異議者，視為有前項之
    同意，刑事訴訟法第一百五十九條第一項、第一百五十九條
    第一項之一第一項、第二項、第一百五十九條之五分別定有
    明文。經查：被告及辯護人對於被害人乙○○及證人甲○○
    、丙○○於警詢陳述之證據能力，表示並無意見，且迄本院
    辯論終結前，均未爭執該證據之證據能力，依刑事訴訟法第
    一百五十九條之五第二項之規定，應視為被告已同意本案相
    關之傳聞證據均可作為證據，本院斟酌本案卷內之證據並非
    非法取得，亦無證明力明顯過低之情形，且經原審法院及本
    院於審判期日依法進行調查及辯論，被告於訴訟上之程序權
    ，已受保障，前揭各該證據，均得作為證據。
貳、實體事項
一、訊據被告丁○○固坦承於上述時間、地點，徒手搶奪被害人
    乙○○金項鍊及皮包之情，惟矢口否認強盜被害人乙○○皮
    包犯行，辯稱：被害人乙○○被搶金項鍊時，並未跌倒，是
    伊硬拉被害人乙○○之皮包時，被害人乙○○才摔倒，其膝
    蓋因此受傷，伊搶被害人乙○○之皮包時，被害人乙○○有
    用手護住皮包，伊將皮包扣環拉斷才取走皮包，不清楚到底
    有無拖行被害人乙○○云云。惟查：
（一）被告上開時間、地點，先行搶奪被害人乙○○脖子上之金
      項鍊一段後，繼對被害人乙○○施以強暴方式，強取被害
      人乙○○斜背身前之皮包（內有現金八千元、身分證、健
      保卡、印章及行動電話等物），並將強取之金項鍊持往「
      富國珠寶銀樓」變賣等情，業據被告於警詢及本院審理中
      坦承不諱（見九十六年度偵緝字第九三八號偵查卷第七至
      十頁，本院卷第六三至六四頁，詳後述），核與證人即被
      害人乙○○於警詢、偵訊及本院審理時指述被害之情節（
      見警卷第十九至二十頁、九十五年度偵字第二七○八○號
      偵查卷第六至八頁、九十六年度偵緝字第九三八號偵查卷
      第二七至二八頁，本院卷第五四至五八頁，詳後述），及
      證人即「富國珠寶銀樓」負責人甲○○於警詢中證述被告
      在該銀樓變賣金項鍊之情節（見警卷第十六至十八頁）相
      符，堪認其上開不利於己之自自與事實相符。
（二）被告及其辯護人雖為上開辯解云云；但查：
　１、被害人乙○○就被告如何強取其財物等情，分別證述如下
      ：
　　(一)九十五年九月三十日警詢時證述：我是在九十五年九月三
　　　十日上午十時十五分許，騎重機車車牌ＰＤ六－五一二號
  　　機車，由大甲鎮○○○○路轉松圳路西邊約五十公尺，突
    　然有一名歹徒騎乘重機車從我的左後方疾駛而來，當該機
      車到達我身旁時，歹徒一手搶我脖子項鍊後。機車又在折
      返搶走我咖啡色皮包，皮包內有現金八千元、身分證、健
　　　保卡、印章兩只、手機（摩托羅拉）手機號碼00000
　　　00000號，歹徒只有一人，穿黑色襯衫，瘦高，頭髮
　　　五分頭，在遭到搶奪時膝蓋有擦傷等語（見警卷第十九至
　　  二十頁）。
　　(二)於九十五年十月三日警詢時證述：歹徒趁我防備不及搶我
　　　項鍊時，我看到他有戴安全帽，之後我人車跌倒受傷在地
　　　上，他又折返搶我皮包，我那時有抵抗和他發生拉扯一會
　　　兒時間等語（見警卷第二至四頁）。
　　(三)於九十五年十二月十一日偵訊時證述：九十五年九月三十
　　　日上午十點半，當時我騎機車，當時搶我的人有騎機車戴
　　　安全帽，只有一個人，從我後面把我脖子上的金項鍊扯斷
  　　，金項鍊被搶走一半，另外一半掉在地上，沒有被搶走。
    　歹徒把機車停在我前方，還是有帶安全帽，然後機車牌照
      用口罩蓋住，歹徒走路到我前面，把我背在前面的皮包，
      用力搶走我的皮包，皮包內有七、八千元及手機、身分證
      、健保卡、印章，被搶走的皮包，裡面的東西還沒找回來
      。當歹徒折返回來時，我有反抗，對方硬拉我皮包，我就
　　　被對方拉倒，我的腳受傷。我摔倒之後，我趴在地上，對
  　　方就把我的皮包搶走了，對方沒有打我，只是回來用力拉
    　我的皮包，把我拉倒在地，然後搶走我的皮包。半條金項
      鍊被告是趁我不注意時，從我後面搶走的。歹徒搶走我半
      條金項鍊之後，又折返回來搶我皮包。我皮包被搶時我很
      害怕等語（見九十五年度偵字第二七○八○號卷第六至八
      頁
　　  ）。
　　(四)於九十六年三月二十三日偵訊時證述：我的皮包是斜背在
　　　我的胸前，外面再加上一件外套，歹徒搶我的金項鍊之後
　  　，我就馬上摔倒後，我的機車並沒有壓著我，歹徒又走路
  　  折返，當時我還倒在地上，歹徒就走到我的旁邊，拉我皮
      包的帶子，我有拉住我皮包的帶子不讓歹徒拿走我的皮包
      ，歹徒拉住我皮包的時候，我手也拉住皮包，歹徒往前用
      力搶我的皮包，我就被往前拖行大約二、三公尺，後來歹
      徒將我背在胸前的皮包搶走了。皮包我是背，並非是放在
      機車腳踏板上被搶的，歹徒是趁著我摔倒的時候來拉我的
      皮包，歹徒拉著　我的皮包帶，我就跟著皮包被歹徒往前
　　　拖行二、三公尺，我的腳膝蓋磨破皮，我並沒有去驗傷，
  　　當時歹徒用力拖我的皮包帶的時候，我手曾經抓住我的皮
    　包帶，但是後來我沒有力了，所以我就放手，當時我整個
      人趴在地上被歹徒拖行了二、三公尺，後來我的皮包就被
      歹徒搶走了等語（見九十六年度偵緝字第九三八號卷第二
      七至二八頁）。
　　(五)於九十六年七月二十四日本院審判期日訊問時證述：九十
  　　五年九月三十日我去買菜，被告搶我，被告從我後面騎車
　　　過來，搶我脖子上的金項鍊，搶的時候有從摩托車上跌下
  　　來地上，但沒有被摩托車壓住，被告是騎機車騎到我的前
    　面停下來，然後用走的走到我這邊，我叫他不要搶，但他
　　　不回答我，然後拉我的皮包拉著走，我的皮包原先背在我
  　　現在在庭的背法，就是斜背在右肩上，外面有穿一件外套
　　　。被告搶的過程，我的皮包沒有放在摩托車的腳踏墊處，
　　　是像我現在的背法，被告搶我的皮包時，我有拉住不要讓
  　　他搶，我告訴他，我皮包會給他，叫他不要拉，但他不聽
　　　，仍然一直的拉過去，被告搶我皮包時，我坐在地上，只
　　　有右腳像是盤坐，像是跪著。被告拉我金項鍊，害我嚇一
  　　跳跌落，後來被告又回頭強拉我的皮包，被告強行拉我約
    　二公尺的距離，造成我兩隻腳的膝蓋部分與柏油摩擦，而
      有擦傷，皮包就整個被拉走，至於皮包之背帶到底有沒有
      斷裂我不知道了等語（見本院卷第五三至六九頁）。
　２、又被告對於如何強取被害人乙○○財物之經過，亦據其於
  　　警詢、偵訊及本院審理中供述如下：
　　(一)於九十五年十二月九日警詢時供述：九十五年九月三十日
　　　十時十五分許，我騎重機車Ｆ九Ｄ－九五五號、頭戴鐵灰
　　　色半罩式有護目鏡之安全帽，在臺中縣大安鄉○○村○○
　　　路西邊約五十公尺處，發現有名女子（按即被害人乙○○
  　　）騎乘機車，並尾隨在後見四處無人之際，便由左側以徒
　    手行搶被害人所掛於脖子之項鍊一條後，又發現被害人身
      上配戴於左側皮包一只便停住再次下手行搶皮包，得手後
      由沿大安鄉○○街往大甲方向逃逸，所搶得之皮包內有八
　　　千元、手機一支、及各項證件等物，八千元已打電動花用
　　　殆盡，皮包及手機一支、各項證件已於行搶後丟棄在附近
　　　水溝被水沖走，所搶得之項鍊一條於九十五年十月一日十
  　　二時十四分前往至大甲鎮富國珠寶銀樓變賣所得一一七七
　    元，亦於大甲鎮打電動花用殆盡。警方所提示大甲鎮富國
      珠寶銀樓典當資料及該時段所錄影擷取相片變賣之人即我
      本人，行搶時我穿著藍色牛仔褲、黑色Ｔ恤（背面有白色
      太極圖樣），該作案車號Ｆ九Ｄ－九五五重機車為我是向
　　　朋友丙○○所借的，丙○○不知道我借用機車後是要前往
　　　行搶，警方所提示案發時行搶之歹徒一人監視畫面影像是
  　　我本人，該車車牌用黑色口罩遮蓋的。我於行搶被害人乙○○皮包時，被害人有抵抗並與我發生拉扯，我扯斷皮包
　　　後就逃逸等語（見九十六年度偵緝字第九三八號偵查卷第
　　  七至十頁）。
　　(二)於九十六年七月二十四日本院審判期日訊問時供述：拉扯
　　　被害人脖子上的金項鍊時，被害人的車子本來是行進中，
　　　後來拉斷項鍊後就靜止，搶到項鍊的時候，我停在她前面
  　　約三公尺半，回頭看被害人，再去搶被害人的包包，搶皮
    　包的過程可能我也緊張，我不確定皮包是在機車掛勾處或
　　　被害人身上，因為被害人防止包包被搶，有拉扯，我直接
　　　把扣環拉斷，取走包包，我拉乙○○皮包時，乙○○有跌
  　　倒在地等語（見本院卷第五三至六九頁）。
　３、按證據之取捨，事實之認定，屬事實審法院之職權行使，
  　　苟其判斷與論理法則及經驗法則無違，即不得任意指為違
    　法；又證人之供述前後縱有參差或歧異不一，事實審法院
      仍得本於經驗法則，斟酌其他情形，作合理之比較定其取
      捨，苟所供述證據之一部與基本事實相符時，仍得資為斷
      罪之依據（最高法院八十五年度臺上字第四九四○號判決
      意旨參照）。次按：被告、被害人或證人之陳述有部分前
      後不一致或相互間有所歧異時，究竟何者為可採，何者為
      不足採，法院原得本其自由心證予以斟酌取捨，非謂一有
      不符或歧異，即應認其全部供述均為不可採信（最高法院
      七十八年度臺上字第一四六九號判決意旨參照）。查被害
      人乙○○對於被告搶奪其皮包時，其位置與姿勢為何，及
      被告究竟有無拉斷其皮包之帶子等細節，雖前後所供並非
      全然一致，然依被告上開供述及被害人乙○○之證述，再
      參以檢察官當庭勘驗被害人乙○○雙腳膝蓋確有擦傷之筆
      錄及卷附之被害人乙○○受傷照片（見九十六年度偵緝字
      第九三八號偵查卷第二八、三○頁）可知，被告確有強拉
      被害人乙○○身上之皮包，且被害人乙○○亦因抵抗而遭
      被告拖行，方致被害人乙○○之雙腳膝蓋均受有擦傷，故
      被害人乙○○被強取皮包之時，人確係已跌坐於地上，方
      遭被告拖行，而被害人乙○○當時斜背皮包外，仍穿著一
      件外套，衡情，殊難想像其在未脫掉外套之情況下，該皮
      包能以繞過頭之方式取走，而應係皮包之帶子被拉斷之可
      能性為高，故被害人乙○○所述被告行強被害人乙○○皮
      包時，被害人乙○○確係已跌坐地上，並遭被告拉斷皮包
      背帶而取走其斜背身上之皮包應與事實較相符。
　４、按「刑法上之搶奪罪，其為奪取他人所有物雖與強盜罪無
  　　殊，但搶奪行為僅指乘人不及抗拒而為奪取者而言，如果
    　施用強暴脅迫使人不能抗拒而為奪取，即應成立強盜之罪
      。至所謂強暴脅迫手段，祇須抑壓被害人之抗拒，足以喪
      失其意思自由為已足，縱令被害人實際並無抗拒行為，仍
      於強盜罪之成立，不生影響。」，最高法院二十年非字第
      八四號判例可資參照。查被告確於前揭述時間、地點搶奪
      被害人乙○○之金項鍊一段後，再以強行拖拉之強暴方式
      ，至被害人乙○○因此雙腳膝蓋受傷，且用盡力氣，至不
      能抗拒，則依上開說明，被告強取被害人乙○○皮包部分
      之犯行，核與強盜罪之構成要件該當，而應論以強盜罪，
      是其所辯尚難憑採。
（四）另被告丁○○犯案時所穿衣物，經警於九十五年十月三日
      在不知情戊○○位於臺中縣大安鄉○○村○○○路五十巷
      十一號住處查扣後，被害人乙○○及證人丙○○均指證確
      係被告丁○○於九十五年九月三十日所穿之衣服。而被告
      丁○○於同年十月一日，持搶到之一小段金項鍊，至大甲
      鎮富國珠寶銀樓出賣之事實，除據證人甲○○證述如上外
      ，復有金飾買入登記簿足稽。此外，並有照片十六張、刑
      案現場測繪圖一張附卷足稽。本案事證明確，被告上開犯
      行洵堪認定，應依法論科。
二、論罪科刑
（一）核被告丁○○所為，係犯刑法第三百二十八條第一項強盜
      。公訴人認被告強取被害人乙○○金項鍊部分另涉犯刑法
      第三百二十五條第一項之搶奪罪嫌；惟按「強盜與竊盜，
　　　僅係取得財物之手段不同，而於圖為不法所有，以非法方
  　　法取得他人財物之點，兩者並無差異。故行竊尚未得手，
    　或在同一盜所竊得部分財物後，猶繼續其竊盜犯行時，經
      事主發覺，乃於中途變更竊取手段為強劫，因其圖為不法
      所有取得他人財物之犯意，仍相一貫，其竊盜時之行為即
      屬其強盜行為之一部，應僅成立強盜罪，不另論以竊盜罪
      。反之，若竊盜得手後，於離去之際，因事主返回始又另
      行起意強劫，則其先前竊盜行為既已實施完畢，即難認屬
      強劫行為之一部，而為後犯之強盜罪所包括。是以行為人
      之本意如何，以及其先前之竊盜行為是否已實施完畢，均
      與判斷該竊盜部分應否另行論罪攸關。」、「強盜與竊盜
      ，僅係取得財物之手段不同，就圖得不法所有以非法方法
      取得他人財物而言，兩者並無差異，倘原以竊盜之犯意著
      手行竊，於財物未經入手之際，因被事主發覺，而當場施
      以強暴、脅迫，已至使不能抗拒，嗣後復強取他人之物，
      顯可認其圖為不法所有取得他人財物之犯意，仍相一貫，
      僅於中途變更竊盜手段為強取而已，其本質上已屬強盜行
      為，自應逕論以強盜罪。」最高法院著有九十一年度臺上
      字第四三八九號、九十三年度臺上字第一○一一號判決可
      資參照。故被告自始即具搶奪之主觀犯意，於搶奪被害人
      乙○○之金項鍊後，旋再著手強取被害人乙○○之皮包時
      ，因被害人乙○○反抗，遂加暴力，以拉扯並拖行被害人
      乙○○之方式使其不能抗拒，並強行取走被害人乙○○之
      皮包財物，足見其為自己不法所有之意圖始終一貫，是被
      告由最初之搶奪犯意變更為強盜之行為，依上開說明，被
      告之行為僅論以強盜罪一罪，公訴意旨認被告所為搶奪被
      害人乙○○金項鍊及皮包係二行為，應予分論併罰，尚有
      未洽。
（二）被告前因違反職役職責案件，經國防部中部地方軍事法院
      以九十一年臺審字第二四二號判決有期徒刑十月確定，甫
      於九十二年五月十五日執行完畢，有臺灣高等法院被告前
      案紀錄表在卷可考，其於有期徒刑之執行完畢後，五年內
      再故意犯本件有期徒刑以上之罪，為累犯，應依刑法第四
      十七條第一項之規定加重其刑。
（三）爰審酌被告有軍法逃亡罪、違反職役職責罪之犯罪紀錄，
      且因搶奪及竊盜案經法院各判處有期徒刑二年及十月確定
      ，定應執行刑二年八月，並因此交付感訓處分，甫於九十
      五年八月四日交付保護管束，目前在保護管束期間，即再
      犯本案，品性不佳，有上開前科表可參，其正值青壯之年
      ，不思以勞力獲取所需，意因缺錢，為滿足一己私慾，不
      顧被害人乙○○可能受到之危險，強搶騎機車行進中之被
      害人乙○○，並於被害人乙○○反抗之際，拉拖被害人乙○○約二公尺，使被害人乙○○雙腳膝蓋受傷，使用之手
      段尚非輕微，且犯後飾詞狡卸，復未賠償被害人乙○○之
      損害，態度不佳等一切情狀，量處如主文所示之刑，以資
      儆懲。至扣案之黑色上衣及牛仔褲各一件，既非被告所有
      ，亦無證據證據證明係供被告本案犯罪使用，爰不予宣告
      沒收，附此敘明。
據上論斷，應依刑事訴訟法第二百九十九條第一項前段，刑法第
三百二十八條第一項、第四十七條第一項，判決如主文。
本案經檢察官己○○到庭執行職務。
中　　華　　民　　國　　96　　年　　8 　　月　　7 　　日
                  刑事第九庭    審判長法  官  周瑞芬
                                      法　官　余德正
                                      法　官　莊秋燕
以上正本證明與原本無異。
如不服本判決，應於送達後十日內向本院提出上訴狀（須附繕
本），上訴於臺灣高等法院臺中分院。
                                      書記官  顏督訓
中　　華　　民　　國　　96　　年　　8 　　月　　7 　　日
附錄論罪科刑法條：
刑法第三百二十八條
（普通強盜罪）
意圖為自己或第三人不法之所有，以強暴、脅迫、藥劑、催眠術
或他法，至使不能抗拒，而取他人之物或使其交付者，為強盜罪
，處五年以上有期徒刑。
以前項方法得財產上不法之利益或使第三人得之者，亦同。
犯強盜罪因而致人於死者，處死刑、無期徒刑或十年以上有期徒
刑；致重傷者，處無期徒刑或七年以上有期徒刑。
第一項及第二項之未遂犯罰之。
預備犯強盜罪者，處一年以下有期徒刑、拘役或三千元以下罰金
。
